【裁判字號】    98,訴,3837
【裁判日期】    981229
【裁判案由】    藥事法等
【裁判全文】
臺灣板橋地方法院刑事判決              98年度訴字第3837號
公  訴  人  臺灣板橋地方法院檢察署檢察官
被      告  乙○○
                    樓
上列被告因藥事法等案件，經檢察官提起公訴（98年度偵字第24
355 號），被告於本院準備程序進行中就被訴事實為有罪之陳述
，經本院合議庭裁定由受命法官獨任進行簡式審判程序，判決如
下：
    主  文
乙○○明知為禁藥而轉讓，未遂，累犯，處有期徒刑參月。扣案
含有甲基安非他命成分之白色結晶塊壹袋（驗餘淨重零點捌伍捌
陸公克）沒收之。
    事  實
一、乙○○前因施用毒品案件，經本院以98年度簡字第1697號判
    決判處有期徒刑2 月確定，甫於民國98年6 月10日易科罰金
    執行完畢。詎仍不知悔改，明知甲基安非他命係毒品危害防
    制條例規定之第二級毒品，亦係經中央衛生主管機關依藥事
    法規定明令公告禁止使用之禁藥，不得轉讓，竟基於轉讓禁
    藥即第二級毒品甲基安非他命之故意，於98年6 月23日某時
    與甲○○達成無償轉讓其持有甲基安非他命之合意後，隨於
    同日13時許，攜帶其所有含甲基安非他命成分之白色結晶塊
    1 袋（淨重0.8590公克，驗餘淨重0.8586公克），前往甲○
    ○位於臺北市○○區○○街161號5樓住處，待將之轉讓交與
    甲○○施用，然因甲○○住處內未有施用器具，致乙○○離
    去之時，仍未及完成交付，又因乙○○恐將該包甲基安非他
    命隨身攜帶，將有遭員警查獲之風險，乃於另行徵得甲○○
    同意後，由甲○○先予受寄代藏之；其後甲○○亦因須外出
    ，乃將上開甲基安非他命隨身攜帶，以備返還，終於同日19
    時30分許，因甲○○騎乘機車未帶安全帽，在臺北市○○區
    ○○街121號前為警攔檢盤查，並自甲○○身上扣得前開物
    品後，而循線查獲。
二、案經臺灣板橋地方法院檢察署檢察官自動檢舉簽發偵查起訴
    。
    理  由
一、本案被告乙○○所犯係死刑、無期徒刑、最輕本刑為3 年以
    上有期徒刑以外之罪，且非高等法院管轄之第一審案件，其
    於準備程序中就被訴事實為有罪之陳述，經本院告知簡式審
    判程序之旨，並聽取公訴人、被告之意見後，經合議庭裁定
    由受命法官獨任進行簡式審判程序，合先敘明。
二、上揭犯罪事實，業經被告於本院準備程序及審理中坦承不諱
    ，核與證人甲○○於本院準備與審理程序中到庭具結證稱：
    「我跟他說因為我從大陸回來，被告沒有工作，我說要介紹
    工作給他，中間我還有問被告有沒有在用這個東西，被告就
    說沒有，我叫他再找一下，如果有的話，帶過來施用，當時
    被告有帶來，但是沒有工具，所以沒有施用，被告有事就外
    出，毒品就放在我家」、「我只是順道一提，就跟他說如果
    有就帶過來，我想用。也是算請，但是連工具都沒有就沒有
    施用毒品了」等語幾相符合，足證被告與證人甲○○間，當
    時已就轉讓甲基安非他命一事達成共識，僅因無施用工具之
    緣故，被告始未完成轉讓行為。此外，上開扣案之白色結晶
    塊1 袋經送驗結果，毛重1.0590公克，淨重0.8590公克，驗
    餘淨重0.8586公克，驗出第二級毒品甲基安非他命成分，有
    交通部民用航空局航空醫務中心98年7 月9 日航藥鑑字第09
    83366 號毒品鑑定書可資佐證。綜上，足認被告上開出於任
    意性之自白確與事實相符，洵堪採為認定事實之依據，本案
    事證明確，被告犯行已堪認定。
三、按甲基安非他命業經行政院衛生署以75年7 月11日衛署藥字
    第597627號公告禁止使用，屬藥事法規定之禁藥，亦同時屬
    毒品危害防制條例第2 條第2 項第2 款所定之第二級毒品，
    依法不得轉讓。又按藥事法第83條第1 項係於93年4 月21日
    修正公布，同年月23日施行，為毒品危害防制條例之後法，
    且藥事法第83條第1 項之法定刑為7 年以下有期徒刑，得併
    科新臺幣500 萬元以下罰金，與毒品危害防制條例第8 條第
    2 項之法定刑為6 月以上5 年以下有期徒刑，得併科新臺幣
    70萬元以下罰金相較，自以藥事法第83條第1 項之法定刑為
    重，參以毒品之範圍尚包括影響精神物質與其製品，而藥事
    之管理，亦非僅止於藥品之管理，毒品危害防制條例與藥事
    法二者，並無必然之特別法與普通法關係。故除有轉讓之第
    二級毒品達毒品危害防制條例第8 條第6 項之一定數量，經
    依法加重後之法定刑較藥事法第83條第1 項之法定刑為重之
    情形外，因藥事法第83條第1 項為後法，且為重法，應優先
    適用藥事法處罰（最高法院97年臺非字第397 號判決意旨參
    照）；查本件被告轉讓之甲基安非他命數量，未達毒品危害
    防制條例第8 條第6 項所定之加重標準（即淨重10公克），
    是自應依藥事法之規定以為處斷。是核被告所為，係犯藥事
    法第83條第4 項、第1 項之轉讓禁藥未遂罪，公訴人雖認證
    人甲○○既已自被告處確實取得該包甲基安非他命，應對之
    論以既遂犯行，然按轉讓毒品或禁藥，係指以移轉所有權之
    意思將毒品或禁藥交付他人之行為（最高法院98年度臺上字
    第7357號判決意旨參照），本案被告固與證人甲○○先曾達
    成無償轉讓甲基安非他命之意思合致，足認已就轉讓禁藥之
    重要內容有所表示，而屬禁藥轉讓之著手實行，然嗣後卻因
    未備施用工具，致被告始終未將甲基安非他命之所有權轉予
    證人甲○○，此由證人甲○○另行表示之：「被告先寄放在
    我這裡，被告有事外出，我就跟被告說他等一下再回來拿，
    因為我朋友要去坐車，被告說他快回到我家了，我就想說順
    便把毒品還給被告，所以帶在身上，本來要等被告，但被告
    還沒有到，我就先帶我朋友去搭車，因為捷運站離我家很近
    ，所以沒有帶安全帽就被警察攔下來」、「我承認受被告所
    託，把毒品放在身上，後來要還給被告時，被警察查獲」、
    「事實上真的沒有（施用毒品），我只是保管而已」等語，
    即得獲致印證，則證人甲○○持有該包甲基安非他命，既係
    源於為被告代為保管之意思，本案自無從逕認被告轉讓行為
    確已既遂，基此，公訴意旨認被告係犯藥事法第83條第1 項
    之轉讓禁藥既遂罪，尚有未洽，然因上述罪名同為「轉讓禁
    藥」，僅行為態樣有既遂、未遂之分，故無庸引刑事訴訟法
    第300 條之規定變更起訴法條；又公訴意旨認被告上開轉讓
    行為另同時觸犯毒品危害防制條例第8 條第2 項之轉讓第二
    級毒品罪，而認應依法條競合之法律關係從一重處斷，容屬
    誤會，業如前述。被告轉讓禁藥前持有禁藥之低度行為，應
    為其轉讓之高度行為所吸收，不另論罪。又被告前有如事實
    欄所載徒刑執行完畢之情形，此觀諸卷附臺灣高等法院被告
    前案紀錄表即明，其於5 年以內故意再犯本件有期徒刑以上
    之罪，應論以累犯並加重其刑；又其所為係未遂犯，應依刑
    法第25條第2 項之規定，按既遂犯之刑減輕之，並依法先加
    重後減輕。爰審酌被告轉讓禁藥與他人施用，其行為足以助
    長吸毒歪風，戕害他人身心健康，並損及社會善良風俗，及
    其犯罪動機、目的、手段，兼衡被告犯後已坦承犯行，知所
    悔悟，態度尚稱良好等一切情狀，量處如主文所示之刑，以
    資懲儆。
四、扣案之含有甲基安非他命成分之白色結晶塊1 袋（驗餘淨重
    0.8586公克），係被告犯本案之罪所轉讓之禁藥，既屬經查
    獲之違禁物，應依刑法第38條第1 項第1 款規定宣告沒收；
    其外包裝袋1 個，用於包裹甲基安非他命，防止其裸露、潮
    濕，便於攜帶，且與甲基安非他命存有難以析離之關係，亦
    應併依前開規定諭知沒收，附此敘明。
五、末按，證人甲○○為被告保管本案之禁藥，業經其於本院審
    理中具結證述明確，則其是否因此另涉有寄藏禁藥之罪嫌，
    當應由檢察官詳為偵查後，再為適法之處理。
據上論斷，應依刑事訴訟法第273 條之1 第1 項、第299 條第1
項前段，藥事法第83條第4 項、第1 項，刑法第11條前段、第25
條第2 項、第47條第1 項、第38條第1 項第1 款，判決如主文。
本案經檢察官蘇振文到庭執行職務。
中    華    民    國    98    年    12    月    29    日
                  刑事第六庭  法  官  盧軍傑
上列正本證明與原本無異。
如不服本判決，應於判決送達後10日內敘明上訴理由，向本院提
出上訴狀 (應附繕本) ，上訴於臺灣高等法院。其未敘述上訴理
由者，應於上訴期間屆滿後20日內向本院補提理由書「切勿逕送
上級法院」。
                              書記官  周玉茹
中    華    民    國    98    年    12    月    29    日
附錄本案論罪科刑法條全文：
藥事法第83條
明知為偽藥或禁藥，而販賣、供應、調劑、運送、寄藏、牙保、
轉讓或意圖販賣而陳列者，處7 年以下有期徒刑，得併科新臺幣
5 百萬元以下罰金。
犯前項之罪，因而致人於死者，處7 年以上有期徒刑，致重傷者
，處3 年以上12年以下有期徒刑。
因過失犯第1 項之罪者，處2 年以下有期徒刑、拘役或科新臺幣
30萬元以下罰金。
第 1 項之未遂犯罰之。


司法院資訊處製作；財團法人民間司法改革基金會備份。
